臺灣苗栗地方法院民事小額判決　　　　100年度苗小字第173號
原　　　告　羅達生
被　　　告　謝乙菱
訴訟代理人　黃宏棋
上列當事人間請求侵權行為損害賠償事件，本院於民國100 年6
月7 日言詞辯論終結，判決如下：
    主  文
被告應給付原告新臺幣玖仟貳佰肆拾元，及自民國一百年四月十
六日起至清償日止，按年息百分之五計算之利息。
原告其餘之訴駁回。
訴訟費用新臺幣壹仟元，由原告負擔新臺幣伍佰元，餘由被告負
擔。
本件原告勝訴部分得假執行。
    理由及事實
壹、程序部分：
    按因侵權行為涉訟者，得由行為地之法院管轄，民事訴訟法
    第15條第1 項定有明文。本件交通事故係發生於苗栗縣頭份
    鎮○○路2 號中油加油站，侵權行為地係在苗栗縣境內，依
    上開規定本院自有管轄權，合先敘明。
貳、實體部分：
一、原告主張：原告於民國99年12 月19日中午12 時許，駕駛車
    號8171-YU 號自小客車（下稱系爭自小客車），於苗栗縣頭
    份鎮○○路2 號中油加油站加完油後，欲從出口處離開時，
    適被告駕駛車號4315-ZQ 號自小客車突然自停車格處倒車，
    撞擊系爭自小客車前方保險桿，造成前車頭受損，而有新臺
    幣（下同）21,000元（工資5,100 元、零件8,400 元、烤漆
    7,500 元）之損害。原告對系爭自小客車零件折舊3,100 元
    ，及兩造過失比例為原告3 成、被告7 成，均沒有意見，且
    同意扣除汽車美容費用2,500 元。另否認被告所辯其車輛為
    靜止狀態，及其提出之賠償方案，兩造私下協商時是希望透
    過保險理賠，原告並未同意自行賠償被告之損失。爰依侵權
    行為損害賠償之法律關係提起本訴等語。並聲明：（一）被
    告應給付原告21,000元，及自本訴狀繕本送達被告之翌日起
    至清償日止，按年息百分之5 計算之利息。（二）訴訟費用
    由被告負擔。
二、被告則以：對於本件肇事責任有爭執，當時被告車輛已經倒
    車完畢靜止，要讓系爭自小客車過去，原告曾答應賠償被告
    全部汽車修理費，被告願意賠償原告12,950元，惟原告亦須
    賠償被告12,500元或7 成。又原告請求之金額應扣除不屬於
    損害性質之汽車美容費用2,500 元，對於系爭自小客車零件
    經折舊後為3,100 元沒有意見。原告就本件交通事故之發生
    與有過失，被告主張損害賠償之過失相抵等語資為抗辯。並
    聲明：原告之訴駁回。
三、法院之判斷：
    綜合上開兩造所述，本件之爭點厥為，本件肇事責任被告有
    無過失？原告受損之金額為何？又原告是否與有過失，被告
    可否主張過失相抵？茲分別論述如下：
  (一)本件交通事故被告有無過失？
    1.原告主張其於99年12月19日中午12時許駕駛系爭自小客車
      ，在苗栗縣頭份鎮○○路2 號中油加油站加完油後，欲從
      出口處離開時，因被告駕駛車號4315-ZQ 號自小客車自停
      車格處倒車，兩車在加油站出口車道上發生碰撞，致系爭
      自小客車前方保險桿、前車頭受損乙節，有苗栗縣頭份警
      察局函覆本院檢附之道路交通事故現場圖、道路交通事故
      調查報告表、照片在卷可稽（見卷第23至27頁），堪認原
      告此部分主張為真實。
    2.按因故意或過失，不法侵害他人之權利者，負損害賠償責
      任，民法第184 條第1 項前段定有明文。又行車起駛前應
      顯示方向燈，注意前後左右有無障礙或車輛行人，並應讓
      行進中之車輛行人優先通行。汽車倒車時，應顯示倒車燈
      光或手勢後，謹慎緩慢後倒，並應注意其他車輛及行人。
      道路交通安全規則第89條第1 項第6 款、第110 條第1 項
      第2 款、第94條第3 項分別定有明文。被告駕駛車號4315
      -ZQ 號自小客車自停車格起駛倒車進入加油站出口車道，
      依上開道路交通安全規則規定，應讓直行車優先通行，並
      謹慎緩慢後倒，注意其他車輛及行人，觀諸苗栗縣頭份警
      察局函覆本院之現場照片，被告駕駛車輛自停車格起駛倒
      出，已占用出口車道2 分之1 ，妨礙原告駕駛系爭自小客
      車前進路線（見卷第27頁），致原告煞車不及，系爭自小
      客車車頭中間位置與被告駕駛車輛右後車角發生碰撞，足
      見被告倒車時未讓行進中之車輛優先通行，且未謹慎緩慢
      後倒，並隨時注意其他車輛，揆諸前揭規定，被告顯有過
      失，而原告所有之系爭自小客車受損既因被告之過失行為
      所致，二者間有相當因果關係亦至為明確。則揆諸首揭規
      定，被告自應就原告所受損害，負損害賠償責任。
  (二)原告受損金額：
    次按不法毀損他人之物者，被害人得請求賠償其物因毀損所
    減少之價額，民法第196 條定有明文；又物被毀損時，被害
    人除得依民法第196 條請求賠償外，並不排除民法第213 條
    至第215 條之適用，依民法第196 條請求賠償物被毀損所減
    少之價額，得以修復費用為估定標準，但以必要者為限，故
    修理材料以新品換舊品應予折舊，即以新零件更換舊零件之
    折舊部分，非屬必要費用，應予扣除（參照最高法院77年第
    9 次民事庭會議決議）。原告主張系爭自小客車因上開碰撞
    ，致前方保險桿、前車頭受損，修復費用為21,000元，已據
    原告提出匯豐頭份廠結帳清單為證（見卷第3 頁），被告固
    不否認結帳清單之真正，然辯稱其中優質美容2,500 元，非
    屬修復必要費用，另維修零件應扣除折舊之金額。查系爭自
    小客車係於98年12月出廠，有汽車行車執照影本在卷可憑（
    見卷第2 頁），迄本件交通事故發生時即99年12月19日，實
    際使用為1 年，依前揭說明，以新品換舊品而更換之零件，
    即應予折舊，而依行政院（七九）財字第０六七０號、台（
    四五）財字第四一八０號令所頒之「固定資產耐用年數表」
    及「固定資產折舊率表」之規定，系爭自小客車之耐用年限
    為五年，再依財政部（五八）如財稅發字第一０八三號發布
    之固定資產折舊採定率遞減法之計算方法，其每年應折舊千
    分之369 ，則上開修理費之零件部分8,400 元，其折舊金額
    為3,100 元（計算式：8,400 元×0.369=3,100 元，元以下
    四捨五入），兩造就零件部分折舊金額為3,100 元亦不爭執
    ，故此部分非屬修復之必要費用，是系爭自小客車之零件部
    分修復費用應扣除3,100 元。另該結帳清單中優質美容2,50
    0 元，應非修復必要費用，原告亦同意扣除。故本件原告修
    復費用即損失金額應為15,400元（計算式：21,000－3,100
    －2,500＝15,400）。
  (三)原告有無與有過失：
    1.按損害之發生或擴大，被害人與有過失者，法院得減輕賠
      償金額或免除之，民法第217 條第1 項定有明文。惟法院
      於裁量賠償金額減至何程度或為完全免除時，應斟酌雙方
      原因力之強弱與過失之輕重決定之（最高法院96年度台上
      字第90號判決意旨參照）。此項規定之目的在謀求加害人
      與被害人間之公平，倘受害人於事故之發生亦有過失時，
      由加害人負全部賠償責任，未免失之過酷，是以賦與法院
      得不待當事人之主張，減輕其賠償金額或免除之職權。換
      言之，基於過失相抵之責任減輕或免除，非僅為抗辯之一
      種，亦可使請求權全部或一部為之消滅，故裁判上得以職
      權斟酌之（最高法院85年台上字第1756號判例意旨參照）
      。
    2.又汽車行駛時，駕駛人應注意車前狀況，並隨時採取必要
      之安全措施，道路交通安全規則第94條第3 項定有明文。
      查原告駕駛系爭自小客車，車頭正前方與被告駕駛車輛右
      後方碰撞，顯見原告未盡其注意車前狀況，並隨時採取必
      要安全措施之注意義務，致生本件交通事故，堪認原告就
      本件損害之發生，亦與有過失。
    3.本院審酌原告與被告過失情節，被告所違反者係起駛倒車
      駛入車道，未注意讓行進中車輛優先通行，亦未注意後方
      車輛，而原告所違反者為未注意車前狀況，隨時採取必要
      措施，被告過失情節顯然較重，應負60％責任，始為公允
      。是就原告應負40％責任部分，應減輕被告應賠償金額之
      40％。故原告得請求被告給付之金額為9,240 元（計算式
      ：15,400×0.6 ＝9,240 ）。
四、綜上，原告依侵權行為之法律關係，請求被告給付9,240 元
    ，及自100 年4 月16日起（即起訴狀繕本送達翌日，見卷第
    9 頁）至清償日止，按年息百分之5 計算之利息，為有理由
    ，應予准許；逾此範圍之請求，則無依據，應予駁回。
五、本件屬小額訴訟，就被告敗訴部分，應依民事訴訟法第436
    條之20之規定宣告假執行。
六、據上論結，本件原告之訴為一部有理由，一部無理由，依民
    事訴訟法第436 條之23、第436 條第2 項、第79條、第436
    條之20，判決如主文。
中    華    民    國   100    年    6     月    16    日
                  苗栗簡易庭法  官  吳國聖
以上正本係照原本作成。
如對本判決上訴，須於判決送達後20日內向本院提出上訴狀。
                            書記官  楊思賢
中    華    民    國   100    年    6     月    16    日